臺灣高雄地方法院民事判決　　　　　　100年度簡上字第290號
上　訴　人　吳慶華
上　訴　人　顏雅蓮
被上訴人　　德山交通事業有限公司
法定代理人　馮新華
訴訟代理人　黃意茵
上列當事人間損害賠償事件，上訴人對於中華民國100　年5　月
12日本院高雄簡易庭第一審判決（99年度雄簡字第2775號）提起
上訴，經本院於100 年8 月24日言詞辯論終結，判決如下：
    主      文
原判決關於命上訴人吳慶華應與上訴人顏雅蓮連帶給付部分，及
該部分假執行之宣告，暨訴訟費用之裁判均廢棄。
上開廢棄部分，被上訴人在第一審簡易之訴及假執行之聲請均駁
回。
原判決命上訴人顏雅蓮給付之本金，應更正為新台幣壹拾萬肆仟
壹佰陸拾捌元。
其餘上訴駁回。
第一、二審訴訟費用由上訴人顏雅蓮負擔十分之六，餘由被上訴
人負擔。
    事實及理由
一、被上訴人主張：伊所有車牌號碼300 —XW營業大貨車（下稱
    系爭車輛）於未出車營運時，平日均係停放在上訴人位於高
    雄市小港區○○○○路341 號房屋（下稱系爭房屋）附近之高
    雄市小港區○○○○路62街口停車場（下稱系爭停車場）。嗣
    於99年9 月19日下午伊將系爭車輛停放於系爭停車場，適逢
    颱風過境，上訴人共有位於系爭房屋頂樓之遮雨棚，因上訴
    人疏於檢修維護而在強颱吹襲時，掉落在系爭車輛停放處，
    致使系爭車輛受損。系爭車輛之修繕費用為新台幣（下同）
    15萬元，又系爭車輛因進廠維修而自99年9 月20日起至同年
    10月1 日止，計有12日無法營業，每日之營業損失為7,000
    元，合計營業損失為84,000元，故伊因此所受損害共計234,
    000 元，爰依侵權行為之法律關係提起本件訴訟。並於原審
    聲明：上訴人應連帶給付被上訴人234,000 元，及自起訴狀
    繕本送達之翌日即99年11月30日起至清償日止按年息5 ％計
    算之利息。
二、上訴人則以：系爭車輛確係因系爭房屋頂樓之遮雨棚遭颱風
    追落而受損，於事發當時有與被上訴人協商賠償事宜，然因
    被上訴人請求之金額過高而未能達成共識。又高雄市小港區
    ○○○○路62街為禁止聯結車進入之路段，系爭車輛本不得進
    入系爭停車場，且本件事故亦係因颱風而發生之天災，伊等
    應無需負擔全部損害賠償責任等語，資為抗辯。並於原審聲
    明：被上訴人之訴駁回。
三、原審經審理後，命上訴人連帶給付被上訴人104,618 元及法
    定遲延利息，而駁回上訴人其餘請求。上訴人就其敗訴部分
    提起上訴，並主張：系爭房屋係上訴人顏雅蓮所有，則系爭
    房屋頂樓遮雨棚之所有權人，依附合法理，自係顏雅蓮單獨
    所有，原審以系爭房屋為上訴人共有，及未說明上訴人應連
    帶負損害賠償責任之理由，並無憑據。又本件事故之發生，
    伊並無過失，縱認伊等應負過失責任，伊僅應負20％之過失
    責任等語，並於本院聲明：(一)原判決不利於上訴人部分廢棄
    。(二)上開廢棄部分，被上訴人在第一審之訴駁回。被上訴人
    則於本院主張：伊從警方記錄得知上訴人吳慶華為屋主，因
    上訴人係夫妻關係，且該遮雨棚係其等共有，故上訴人應負
    連帶賠償責任等語，並於本院聲明：上訴駁回。
四、兩造不爭執之事項：
  (一)被上訴人所有之系爭車輛於99年9 月19日即事發當日，停放
    於系爭停車場。
  (二)本件事故發生當日適逢颱風過境，顏雅蓮所有位於系爭房屋
    頂樓之遮雨棚因強颱吹襲而掉落至系爭車輛停放處，致系爭
    車輛受損。
  (三)小港區○○○○路62街為禁止聯結車進入之路段。
  (四)兩造對原審判決所計算之各項損害金額均不爭執。
五、本件之爭點：(一)本件事故之發生，上訴人吳慶華是否應負連
    帶損害賠償責任？(二)本件事故之發生，兩造是否均有過失？
六、本院之判斷：
  (一)經查，系爭車輛係因顏雅蓮所有位於系爭房屋頂樓之遮雨棚
    ，遭強颱吹襲而掉落至系爭車輛停放處而受損，此為兩造所
    不爭執，是該遮雨棚已因附合而為系爭房屋之一部分，依民
    法第811 條之規定，該遮雨棚之所有權人應同為系爭房屋之
    所有權人顏雅蓮，吳慶華不因與顏雅蓮為夫妻關係且同住而
    為系爭房屋之共有人，而顏雅蓮就該遮雨棚之設置未能舉證
    證明已盡檢查維修之責，基此，本件事故之賠償義務人應僅
    為系爭房屋之所有權人即顏雅蓮，吳慶華既非本件事故之賠
    償義務人，自不負損害賠償責任。被上訴人雖另主張：上訴
    人係夫妻關係，自應負連帶賠償責任云云，惟連帶債務之成
    立，以數債務人明示對於債權人各負全部給付之責任或有法
    律明文規定者為限，民法第272 條定有明文，本件被上訴人
    未能舉證說明上訴人有明示或法律規定應負連帶責任之依據
    ，則其僅憑上訴人為夫妻關係而主張上訴人應負連帶損害賠
    償責任，於法難謂允洽。
  (二)按不法毀損他人之物者，應向被害人賠償其物因毀損所減少
    之價額；另按負損害賠償責任者，除法律另有規定或契約另
    有訂定外，應回復他方損害發生前之原狀，第一項情形，債
    權人得請求支付回復原狀所必要之費用，以代回復原狀，民
    法第196 條及第213 條第1 項及第3 項分別定有明文。系爭
    車輛既因顏雅蓮所有位於系爭房屋頂樓之遮雨棚，遭強颱吹
    襲掉落而受損，而顏雅蓮亦未能就該遮雨棚已盡檢修維護之
    事實舉證以實其說，則被上訴人依侵權行為之法則請求顏雅
    蓮賠償，自屬有據。茲就被上訴人請求顏雅蓮賠償之各項損
    害是否准許，分述如次：
  1.修復費用部分：
    被上訴人主張：系爭車輛修復費用15萬元（含工資24,538元
    、零件118,319 元）等語，並提出長源汽車股份有限公司電
    子計算機統一發票、維修/ 零件明細表及系爭車輛受損照片
    等件為證（見原審卷第22、24、25、28-32 頁），其中零件
    部分之修復，既以新零件更換被損害之舊零件，則在計算損
    害賠償額時，自應將零件折舊部分予以扣除（最高法院77年
    5 月17日第9 次民事庭會議決議參照）。查被上訴人所有之
    系爭車輛係97年6 月出廠，有該車行車執照影本附卷可稽（
    見原審卷第23頁），距本件事故發生日99年9 月19日已2 年
    2 月餘，而上開修復費用中118,319 元係以新零件更換被損
    之舊零件，則被上訴人以修理費作為損害賠償之依據時，自
    應將零件折舊部分予以扣除，始屬合理。茲依行政院所頒固
    定資產耐用年數表及固定資產折舊率之規定，運輸業用貨車
    之耐用年數為4 年，依平均法每年折舊250/1000，並參酌營
    利事業所得稅查核準則第95條第6 項規定「固定資產提列折
    舊採用平均法或定率遞減法者，以1 年為計算單位，其使用
    未滿1 年者，按實際使用之月數相當於全年之比例計算之，
    不滿1 月者，以1 月計」之規定，上開修理之車其實際使用
    時間應為2 年3 月，則該車修理時更換零件部分之折舊額應
    為53,243元【計算方式：殘價＝取得成本÷（耐用年數＋1
    ），即118319÷(4＋1)＝23,664（小數點以下四捨五入，下
    同）；折舊額＝（取得成本－殘價）×折舊率×年數，即（
    000000000000 ）×0.25×27/12 ＝53243 】，是被上訴人
    所受損害經扣除折舊後，其得請求之零件修理費應為65,076
    元（000000000000 ＝65076 ）。故本件被上訴人得請求顏
    雅蓮賠償系爭車輛因毀損所生之損害總計89,614元（計算式
    ：65076 ＋24538 ＝89614 ），而上訴人對此項損害金額之
    計算亦未爭執，已如前述，自應准許。
  2.營運損失部分：
    被上訴人主張：伊駕車營業每日平均收入7,000 元、其因修
    車12日而無法營業等語，業據其提出系爭車輛之維修/ 零件
    明細表、98年度9 月份與99年9 月份之運費請款明細表及高
    雄市汽車貨運商業同業公會於99年10月28日出具之系爭車輛
    營業損失證明書等件為證（見原審卷第9 、24-25 、33-51
    頁），而上訴人對此項損害金額之計算並未爭執，亦如前述
    ，故本件被上訴人得請求顏雅蓮賠償之營運損失總計為84,0
    00元（7000×12＝84000 ），應屬可採。
  (三)再按損害之發生或擴大，被害人與有過失者，法院得減輕賠
    償金額或免除之。民法第217 條定1 項定有明文。此項規定
    之目的在謀求加害人與被害人間之公平，倘受害人於事故之
    發生亦有過失時，由加害人負全部賠償責任，未免失之過苛
    ，故明文賦與法院得不待當事人之主張，減輕其賠償金額或
    免除之職權。又所謂被害人與有過失，只須其行為為損害之
    共同原因，且其過失行為並有助成損害之發生或擴大者，自
    屬相當，不問賠償義務人應負故意、過失或無過失責任，均
    有該條項規定之適用。經查，系爭車輛所停放之系爭停車場
    係位在高雄市小港區○○○○路62街口，然該路段為禁止聯結
    車進入之路段，此為兩造所不爭執，且依被上訴人所提出高
    雄市監理處99年1 月22日高市監三字第0990001927號函（見
    原審卷第64-65 頁）所示，系爭停車場乃屬違規設置，被上
    訴人應儘速將車輛駛往合法停車場停放等情，為被上訴人已
    知之事實，堪認被上訴人就系爭車輛停放在系爭停車場所生
    本件事故，亦應負過失之責。茲審酌本件事故之發生係因顏
    雅蓮就系爭房屋頂樓遮雨棚設置之管理維護有疏失，被上訴
    人未將系爭車輛停放於合法停車場，本院認其等就本件事故
    之之發生應由顏雅蓮負擔60％，被上訴人負擔40％，亦即應
    減輕顏雅蓮40％之損害賠償責任。綜上，被上訴人得請求顏
    雅蓮賠償之損害金額，總計為173,614 元（89614+84000 ＝
    173614），經減輕顏雅蓮40％之損害賠償責任，被上訴人得
    請求顏雅蓮賠償之金額即為104,168  元（173614×60/1 00
    ＝104168，原審誤算為104,618 元，應予更正）。
七、綜上所述，被上訴人依侵權行為之法律關係，請求顏雅蓮給
    付104,168 元本息之範圍內，為有理由，應予准許。逾此部
    分之請求（即命吳慶華應連帶給付部分），為無理由，應予
    駁回。又上開應准許部分，為所命給付之金額未逾50萬元之
    判決，應依職權宣告假執行。原審就上開不應准許部分，為
    上訴人吳慶華敗訴之判決，並為假執行之宣告，自有未洽。
    上訴意旨就此部分指摘原判決不當，求予廢棄改判，為有理
    由。至於上開應准許部分，原審判命顏雅蓮給付，並為假執
    行之宣告，核無違誤，上訴意旨，就此部分，仍執陳詞，指
    摘原判決不當，求予廢棄，為無理由，應駁回其上訴。
八、據上論結，本件上訴為一部有理由，一部無理由，依民事訴
    訟法第436 條之1 第3 項、第450 條、第449 條第1 項、第
    79條，判決如主文。
中    華    民    國   100    年    8     月    31    日
              民事鳳山分庭審判長法  官  楊富強
                                法  官  張琬如
                                法  官  何悅芳
正本係照原本作成。
本判決不得上訴。
中    華    民    國   100    年    8     月    31    日
                                書記官  陳俐嫺